臺灣雲林地方法院刑事判決　　　　　　　100年度訴字第887號
公　訴　人　臺灣雲林地方法院檢察署檢察官
被　　　告　楊志彬
上列被告因違反毒品危害防制條例案件，經檢察官提起公訴（10
0 年度毒偵字第1195號），被告於準備程序中就被訴事實為有罪
之陳述，本院合議庭裁定由受命法官獨任進行簡式審判程序，判
決如下：
    主    文
楊志彬施用第一級毒品，累犯，處有期徒刑拾月。扣案之第一級
毒品海洛因肆包（驗餘淨重零點伍陸公克）沒收銷燬之；海洛因
外包裝袋肆個、注射針筒支、殘渣袋陸個、磅秤壹個，均沒收
之。又施用第二級毒品，累犯，處有期徒刑伍月。扣案之吸食器
壹支，沒收之。應執行有期徒刑壹年，扣案之第一級毒品海洛因
肆包（驗餘淨重零點伍陸公克）沒收銷燬之，海洛因外包裝袋肆
個、注射針筒支、殘渣袋陸個、磅秤壹個、吸食器壹支，均沒
收之。
    事    實
一、楊志彬前於民國89年間因施用毒品案件，經送觀察、勒戒後
    ，因認無繼續施用毒品之傾向而釋放，並由臺灣雲林地方法
    院檢察署（下稱雲林地檢署）檢察官以89年度毒偵字第1740
    號案件為不起訴處分確定。又於91年間，因施用毒品案件，
    經送觀察、勒戒後，因認有繼續施用毒品之傾向，續施以強
    制戒治，於91年12月5 日執行完畢釋放；刑責部分，由本院
    以90年度訴字第283 號判決判處有期徒刑1 年確定。另於94
    年間，因施用毒品案件，經本院以94年度訴字第665 號判決
    判處有期徒刑9 月、7 月，嗣減為有期徒刑4 月又15日、3
    月又15日確定；復於95年、96年間，因施用毒品、恐嚇及詐
    欺等案件，經本院分別以95年度訴字第481 號、95年度虎簡
    字第310 號及96年度虎簡字第330 號判決各判處有期徒刑8
    月（經減刑為有期徒刑4 月）、4 月（經減刑為有期徒刑2
    月）、6 月（經減刑為有期徒刑3 月），嗣經本院以97年度
    聲字第182 裁定定應執行有期徒刑8 月確定，於96年10月23
    日縮短刑期假釋出監，嗣假釋遭撤銷所餘刑期於97年6 月6
    日因易科罰金執行完畢。再於98年間，因施用毒品案件，經
    本院以98年度訴字第344 號判決判處有期徒刑4 月、9 月，
    定應執行刑為有期徒刑11月確定，甫於99年8 月30日因縮刑
    期滿執行完畢。詎仍不知悔改，復基於施用第一級毒品海洛
    因之犯意，於100 年8 月11日上午11時許，在雲林縣崙背鄉
    港尾村「比佛利汽車旅館」308 室內，以將海洛因摻水置於
    針筒內注射之方式，施用第一級毒品海洛因1 次；另基於施
    用第二級毒品甲基安非他命之犯意，於100 年8 月8 日上午
    11時許，在上開處所，以將甲基安非他命置於吸食器內用火
    燒烤後吸食其煙霧之方式，施用第二級毒品甲基安非他命1
    次。嗣於100 年8 月11日下午1 時許，為警在上開處所查獲
    第一級毒品海洛因4 包（驗餘淨重0.56公克，空包裝袋總重
    1.10公克），並扣得被告所有供其施用第一級毒品所用之注
    射針筒3 支、包裝第一級毒品海洛因所用之殘渣袋6 個、分
    裝吸食海洛因所用之磅秤1 個，及其所有供施用第二級毒品
    所用之吸食器1 支等物。且經警採集其尿液送驗後，呈嗎啡
    、可待因及甲基安非他命、安非他命陽性反應，始悉上情。
二、案經雲林縣警察局西螺分局報告臺灣雲林地方法院檢察署檢
    察官偵查起訴。
    理    由
壹、程序部分：
    本件被告楊志彬所犯之罪，均係死刑、無期徒刑、最輕本刑
    為3 年以上有期徒刑以外之罪，其於準備程序中就前揭被訴
    事實為有罪之陳述，經受命法官告知簡式審判程序之旨，並
    聽取其與公訴人之意見後，本院合議庭裁定由受命法官獨任
    進行簡式審判程序，是本案之證據調查，依刑事訴訟法第27
    3 條之2 規定，不受同法第159 條第1 項、第161 條之2 、
    第161 條之3 、第163 條之1 及第164 條至第170 條規定之
    限制，合先敘明。
貳、實體部分：
一、認定犯罪事實所憑之證據及理由：
    上揭犯罪事實，業據被告於警詢、偵訊及本院審理中均坦承
    不諱，且經警方採其尿液送驗之結果，結果呈「嗎啡、可待
    因、甲基安非他命及安非他命陽性」反應，此有詮昕科技股
    份有限公司100 年8 月25日報告編號00000000號濫用藥物尿
    液檢驗報告及雲林縣警察局西螺分局委託檢驗尿液代號與真
    實姓名對照認證單各1 紙在卷可稽（見偵卷第30頁至第31頁
    ）。另扣案之粉末4 包，經送法務部調查局濫用藥物實驗室
    鑑定結果，確為第一級毒品海洛因（驗餘淨重0.56公克）無
    誤，此有該實驗室100 年9 月5 日調科壹字第10023019760
    號鑑定書1 紙在卷可證（見偵卷第27頁），並有注射針筒3
    支、殘渣袋6 個、磅秤1 個、吸食器1 支等物扣案可稽。綜
    上足認被告之自白與事實相符，可以採信，本件事證明確，
    被告犯行洵堪認定。
二、論罪科刑之理由：
  (一)施用第一、二級毒品為犯罪行為，毒品危害防制條例第10條
    定有處罰明文。故施用第一、二級毒品者，依前揭規定本應
    科以刑罰。惟基於刑事政策，對合於一定條件之施用者，則
    依同條例第20條、第23條之規定，施以觀察、勒戒及強制戒
    治之保安處分。該條例於92年07月09日修正公布，自93年01
    月09日施行，其中第20條、第23條將施用毒品之刑事處遇程
    序，區分為「初犯」、「5 年內再犯」及「5 年後再犯」。
    依其立法理由之說明：「初犯」，經觀察、勒戒或強制戒治
    後，應為不起訴處分或不付審理之裁定；經觀察、勒戒或強
    制戒治執行完畢釋放後，「5 年內再犯」者，因其再犯率甚
    高，原實施之觀察、勒戒及強制戒治既已無法收其實效，爰
    依法追訴或裁定交付審理。至於經觀察、勒戒或強制戒治執
    行完畢釋放後，「5 年後再犯」者，前所實施之觀察、勒戒
    或強制戒治已足以遮斷其施用毒品之毒癮，為期自新及協助
    其斷除毒癮，仍適用「初犯」規定，先經觀察、勒戒或強制
    戒治之程序。從而依修正後之規定，僅限於「初犯」及「5
    年後再犯」2 種情形，始應先經觀察、勒戒或強制戒治程序
    。倘被告於5 年內已再犯，經依法追訴處罰（或適用前述保
    安處分），縱其第3 次（或第3 次以上）再度施用毒品之時
    間，在初犯經觀察、勒戒或強制戒治執行完畢釋放5 年以後
    ，已不合於「5 年後再犯」之規定，且因已於「5 年內再犯
    」，顯見其再犯率甚高，原實施觀察、勒戒或強制戒治，已
    無法收其實效，即應依該條例第10條處罰（最高法院97年度
    第5 次刑事庭會議決議暨最高法院99年度臺非字第49號判決
    意旨參照）。被告前於89年間因施用毒品案件，經裁定送觀
    察、勒戒後，認無繼續施用毒品之傾向，而於89年11月22日
    釋放，並由雲林地檢署檢察官以89年度毒偵字第1740號為不
    起訴處分確定，但其於上述觀察、勒戒執行完畢釋放後5 年
    內，先後因施用毒品案件，經本院各判處有期徒刑1 年2 月
    、8 月、11月確定等情，已於前述，並有臺灣高等法院被告
    前案紀錄表附卷可查，是其本案施用毒品之犯行距離先前觀
    察、勒戒之執行完畢已經逾5 年，然依前揭最高法院決議及
    判決之意旨，仍不屬於「5 年後再犯」之情形，應依法論科
    。
  (二)核被告施用海洛因所為，係犯毒品危害防制條例第10條第1
    項之施用第一級毒品罪。另其施用甲基安非他命所為，則係
    犯同條第2 項之施用第二級毒品罪。被告持有第一、二級毒
    品之低度行為，分別為前述施用之高度行為所吸收，均不另
    論罪。
  (三)被告所犯上開2 罪間，犯意各別，行為互殊，應分論併罰。
  (四)被告有前述犯罪事實欄所記載之前科紀錄，此觀臺灣高等法
    院被告前案紀錄表可明，其於有期徒刑執行完畢後5 年以內
    故意再犯本件有期徒刑以上之罪，為累犯，應依刑法第47條
    第1 項之規定加重其刑。
  (五)爰審酌被告前因施用毒品案件，已經觀察、勒戒及判處罪刑
    確定後執行完畢，竟未能戒除施用毒品之惡習，繼續施用毒
    品而沈淪毒海之中，可知其意志力甚為薄弱，殊不可取，惟
    念其施用毒品之犯行，在本質上乃屬戕害自己身心健康之行
    為，尚未有嚴重破壞社會秩序或侵害他人權益之情形，兼衡
    此類犯罪心態與一般刑事犯罪之本質並不相同，應側重以適
    當之醫學治療及心理矯治處遇為宜，又其犯後能坦承犯行，
    態度尚佳，暨被告自承教育程度為國中畢業，智識程度不高
    等一切情狀，各量處有期徒刑10月、5 月，並定其應執行之
    刑如主文所示。
  (六)扣案之海洛因4 包（驗餘淨重0.56公克），為查獲之第一級
    毒品，且係被告所有供其施用本案毒品所剩餘者，業據被告
    供承在卷，應依毒品危害防制條例第18條第1 項前段之規定
    宣告沒收銷燬。又扣案之注射針筒3 支、殘渣袋6 個、磅秤
    1 個及用以盛裝上開海洛因之外包裝袋4 個，於鑑定時既可
    與海洛因分別秤重，足證可與海洛因析離，且係用於包裹毒
    品，防其裸露、潮濕，便於持有、攜帶與施用，均係被告所
    有供其施用第一級毒品所用之物，另扣案之吸食器1 支，則
    係被告所有供其施用第二級毒品所用之物，業據被告供認在
    卷，均依刑法第38條第1 項第2 款規定諭知沒收。另扣案之
    白粉1 包經檢驗未發現含有法定毒品成分（驗餘淨重0.94公
    克），不予沒收，併此敘明。
三、應適用之法律：
  (一)刑事訴訟法第273 條之1 第1 項、第299 條第1 項前段。
  (二)毒品危害防制條例第10條第1 項、第2 項、第18條第1 項前
    段。
  (三)刑法第11條前段、第47條第1 項、第51條第5 款、第38條第
    1 項第2 款。
本案經檢察官黃煥軒到庭執行職務。
中    華    民    國   100    年    11    月    28    日
                  刑事第五庭    法  官  許佩如
以上正本證明與原本無異。
如不服本判決應於收受判決後10日內向本院提出上訴書狀，並應
敘述具體理由；其未敘述上訴理由者，應於上訴期間屆滿後20日
內向本院補提理由書（均須按他造當事人之人數附繕本）。「切
勿逕送上級法院」。
                                書記官  徐基典
中    華    民    國   100    年    11    月    28    日
【附錄論罪科刑條文】：
毒品危害防制條例第10條
  施用第一級毒品者，處6 月以上5 年以下有期徒刑。
  施用第二級毒品者，處3 年以下有期徒刑。